臺灣臺北地方法院刑事判決　　　　　　　　　　　　九十年度自更(一)字第三三號
　　自　訴　人　乙○○
　　擔當自訴人　臺灣臺北地方法院檢察署檢察官
　　被　　　告　甲○○
右列被告因偽造文書案件，經自訴人提起自訴，本院於九十年五月十五日以九十年度
自字第二八０號判決自訴不受理後，自訴人提起上訴，經臺灣高等法院於九十年七月
十日以九十年度上訴字第二一二二號判決，撤銷原判決發回本院，本院判決如左：
    主  文
甲○○無罪。
    理  由
一、自訴意旨略以：被告甲○○係銓敘部銓審司科長，明知依公務人員考績法第十九
    條：「各機關長官及各主管長官，對所屬人員考績，如發現不公或徇私舞弊情事
    時，銓敘機關得通知其上級長官予以懲處，並應對受考績人重加考核。」及公務
    人員任用法第二十二條：「公務人員送審經銓敘部銓敘審定後，如發現有偽造、
    變造證件或虛偽證明等情事者，除將原案撤銷外，並送司法機關處理。」之規定
    ，如有發現不法之情事時，應主動撤銷違法之處分，以避免損及公務人員之權利
    。而自訴人乙○○原為國立臺中師範學院薦任一級（九職等）營繕工程組主任，
    於民國八十三年間因不配合該校前校長之要求，為該校改調派為非自訴人專長之
    編審職務，後並降調為薦任六級（即七職等）之技士，因此對自訴人權益影響過
    大，自訴人乃拒絕到任，因而該年考績竟被列為丁等，並予以免職。自訴人不服
    ，依法提起復審、再復審救濟，詎料銓敘部先後於八十五年二月二十六日與同年
    十二月三十一日作成八五臺中甄五字第一二六二六００號及八五臺甄二字第一四
    ０二二一０號函，分別駁回自訴人再復審之申請並擅自核定自訴人為薦任第九職
    等本俸五級五五０俸點之公務員，該二函文顯有違法之處，而被告身為銓敘部銓
    審司科長，明知此違法事項，竟不予以撤銷前開二函，是其顯涉有刑法第十五條
    、第二百十三條公務員登載不實之不作為犯罪嫌云云。
二、按犯罪事實應依證據認定之，無證據不得推定其犯罪事實；又不能證明被告犯罪
    者，應諭知無罪之判決，刑事訴訟法第一百五十四條、第三百零一條第一項分別
    定有明文。又以被害人之陳述為認定犯罪之依據時，必其陳述並無瑕疵，且就其
    他方面調查，又與事實相符，始能認有證據能力，最高法院六十一年臺上字第三
    ０九九號著有判例可資參照。所謂無瑕疵，係指被害人所為不利被告之陳述，與
    社會上一般生活經驗或卷存其他客觀事實並無矛盾而言，至所謂就其他方面調查
    認與事實相符，非僅以所援用之旁證足以證明被害結果為已足，尤須綜合一切積
    極佐證，除認定被告確為加害人之可能外，在推理上無從另為其他合理原因之假
    設，有不合於此，即不能以被害人之陳述做為論斷之證據。
三、自訴人乙○○認被告甲○○涉有公務員明知不實事項而登載於公文書之不作為犯
    嫌，無非係以被告身為銓敘部銓審司科長，明知為違法事實，竟不主動撤銷銓敘
    部八十五年二月二十六日八五臺中甄五字第一二六二六００號函及同年十二月三
    十一日八五臺甄二字第一四０二二一０號函為其依據。經訊被告堅決否認涉有自
    訴人所指之犯行，辯稱：八十五年間並未處理自訴人之考績申訴案，自訴人提出
    之二函文非伊處理，伊係八十七年二月間始調任銓敘部銓審司第五科科長，嗣八
    十九年八月下旬調至銓審司第二科，始接觸自訴人之考績申訴案等語。
四、經查：被告自七十六年六月起，在銓敘部銓敘審查委員會擔任幹事，嗣七十八年
    六月間調任銓審司擔任科員、專員，迄八十二年六月間，調至特審司擔任專員，
    八十四年六月間，調任人事管理司科長，直至八十七年二月，始調回銓審司擔任
    科長，九十一年八月，再調地方銓敘司專門委員等情，業據被告陳明在卷，並有
    其提出之各該派令附卷可考。自訴人所指前開二函係發布於八十五年二月二十六
    日及同年十二月三十一日，斯時被告服務於銓敘部人事管理司，非銓敘部銓審司
    ，不負責公務人員之考績申訴案，被告顯非實際批示或制擬公文之人，前開二函
    之作成與其內容之決定，被告俱未參與其事，該二函之作成及決定，是否有如自
    訴人所述之錯誤或不當，因被告並非當時該申訴案之承辦人員或主管長官，自非
    可責由被告負責，自訴人僅以被告曾擔任銓敘部銓審司科員、專員、科長，即遽
    認被告對銓敘部前開二函文有偽造文書之犯嫌，尚乏依據。況查該二函係由銓敘
    部查核及審定，再分別由前部長關中及邱進益，以部長具銜發布，則被告於其後
    調任銓敘部銓審司擔任科長，是否有權撤銷該二函，自屬疑問。且公務員權益之
    保障，應依公務人員保障法所定復審、再復審、申訴、再申訴之行政救濟程序為
    之，公務人員保障法第四條定有明文。對之如有不服，尚可遵循行政爭訟途徑救
    濟。而自訴人對此所循救濟途逕，仍爭訟未決，尤難指被告明知其為違法事實。
    綜上所述，被告既非當時之承辦人員或主管長官，又非當然有撤銷該二函職權之
    作為義務，自訴人指其任銓敘部銓審司科長而不予撤銷，為刑法第十五條、第二
    百十三條公務員登載不實之不作為犯，自無可取。此外，復查無其他積極證據足
    資認定被告涉有自訴人所指之犯行，既不能證明被告犯罪，依法自應為無罪之諭
    知。
五、本案係非告訴乃論之罪，自訴人經合法傳喚，無正當理由不到庭，爰通知檢察官
    擔當訴訟。
據上論斷，應依刑事訴訟法第三百四十三條、第三百三十一條第一項後段、第二項、
第三百零一條第一項，判決如主文。
中      華      民      國    九十一    年      九      月    三十    日
                                    臺灣臺北地方法院刑事第四庭
                                        法  官  吳靜怡
右正本證明與原本無異。
如不服本判決，應於判決送達後十日內，向本院提出上訴狀。
                                        書記官  游秀珠
中      華      民      國    九十一    年      十      月      二    日
